臺灣板橋地方法院刑事判決　　　　　　　94年度訴字第1866號
公　訴　人　臺灣板橋地方法院檢察署檢察官
被　　　告　辛○○
　　　　　　　　　（另案在臺灣臺北戒治所強制戒治中）
上列被告因搶奪等案件，經檢察官提起公訴（九十四年度偵字第
一一二八五號）及移送併案審理（臺灣臺北地方法院檢察署檢察
官九十四年度偵字第七一九七號、第一七六七○號），被告於本
院準備程序中就被訴及移送併案之事實為有罪之陳述，經本院合
議庭裁定由受命法官獨任進行簡式審判程序審理，判決如下：
    主  文
辛○○共同連續意圖為自己不法之所有，而搶奪他人之動產，處
有期徒刑貳年。
扣案安全帽壹頂、口罩壹個及袖套壹雙均沒收之。
    事  實
一、辛○○前因妨害自由及恐嚇取財等案件，經臺灣桃園地方法
    院於民國八十七年十月八日以八十六年度重訴字第三○號判
    決判處有期徒刑十月、八月，應執行有期徒刑一年四月，於
    同年十二月四日判決確定，並於八十八年十月十一日執行完
    畢；復於九十三年十一月間因犯搶奪等案件，經臺灣臺北地
    方法院於九十四年四月二十六日以九十四年度訴字第六號判
    決判處有期徒刑十月，同年五月二十三日判決確定（尚未執
    行，以上二案均不構成累犯）。
二、辛○○於前開搶奪案件甫經判決確定後，猶不知悛悔警惕，
    竟與丁○○（俟通緝到案後另行審結）或李文傑（經臺灣臺
    北地方法院檢察署檢察官另案偵辦）共同基於意圖為自己不
    法所有之概括犯意，先後於下列時地為連續竊盜及搶奪之犯
    行：
  (一)辛○○與丁○○共同基於意圖為自己不法所有之概括犯意，
    自九十四年六月二十七日上午七時許起至同年月三十日下午
    八時三十分許止，連續在附表一所示之時間、地點，以該附
    表各編號所示之方式（竊盜所用之鑰匙均未經扣案），竊得
    分屬甲○○、乙○○、丙○○所有或使用之機車各一輛，作
    為其與丁○○共同搶奪他人財物時所使用之交通工具。
  (二)辛○○復與李文傑共同基於意圖為自己不法所有之概括犯意
    ，於附表二編號一所示之時間、地點，趁陳素華不及防備之
    際，以該編號所示之方式，掠取陳素華之皮包一個（搶奪所
    得財物如附表二編號一所示），得手後旋共乘騎機車逃逸，
    並將搶奪所得之財物朋分花用。
  (三)辛○○再與丁○○承前共同搶奪之概括犯意聯絡與行為分擔
    ，在附表二編號二所示之時間、地點，趁己○○不及防備之
    際，以該編號所示之方式，掠取己○○之手提包一個（搶奪
    所得財物如附表二編號二所示），得手後旋騎機車逃逸，並
    將搶奪所得之財物朋分花用。
　(四)辛○○、丁○○均明知用力奪取他人提在手上之手提包，有
　　使他人因重心不穩而跌倒受傷之危險，仍承前共同搶奪之概
    括犯意聯絡與行為分擔及傷害之不確定故意，在附表二編號
    三所示之時間地點，趁戊○○不及防備之際，以該編號所示
    之方式，由辛○○下車頭戴安全帽、以口罩蒙面、雙手戴袖
    套，徒手用力掠取戊○○提在左手之手提包一個（搶奪所得
    財物如附表二編號三所示），致戊○○因重心不穩跌倒而受
    有頭、雙膝、左肘多處挫擦傷之傷害，辛○○得手後旋乘坐
    由丁○○駕駛在旁接應之機車逃逸，嗣經戊○○高聲呼救，
    為路人黃元央發現後協助適時到場之警員合力追捕，致其二
    人之機車因重心不穩而倒地，顏宏偉隨即為警逮捕，並扣得
    辛○○所有供上開搶奪犯罪所用之安全帽一頂、口罩一個及
    袖套一雙，丁○○則趁隙駕駛機車逃逸。辛○○嗣並帶同警
    員在臺北縣永和市○○路八十一巷二十四弄九號前，起出車
    牌號碼ＧＪＣ─九一九號重型機車一輛；在臺北縣三峽鎮○○路二三七巷內，起出車牌號碼ＸＹＢ─○九八號重型機車
    一輛；在臺北縣新店市○○路二五二巷前水溝內起獲己○○
    及林毅豐（己○○之子）之全民健康保險卡各一張、玉山商
    業銀行、三峽鎮農會及郵局之金融卡各一張，始悉上情。
三、案經乙○○、丙○○、己○○、戊○○訴由臺北縣政府警察
    局板橋分局報告臺灣板橋地方法院檢察署（下稱板橋地檢署
    ）檢察官偵查起訴，及臺北市政府警察局新店分局報告臺灣
    臺北地方法院檢察署（下稱臺北地檢署）檢察官移送併案審
    理，經辛○○於本院準備程序中就被訴及移送併案之事實為
    有罪之陳述，本院合議庭裁定由受命法官獨任進行簡式審判
    程序審理。
    理  由
壹、程序方面
    刑事訴訟法第二百七十三條之一第一項規定除被告所犯為死
    刑、無期徒刑、最輕本刑為三年以上有期徒刑之罪、或高等
    法院管轄第一審案件者外，於審判期日前之程序進行中，被
    告先就被訴事實為有罪之陳述時，審判長得告知被告簡式審
    判程序之旨，並聽取當事人、代理人、辯護人及輔佐人之意
    見後，裁定進行簡式審判程序。本案被告辛○○被訴竊盜及
    搶奪案件，非前開不得進行簡式審判程序之案件，經被告於
    本院審理時就被訴及移送併案之事實為有罪之陳述，且經本
    院告知被告簡式審判程序之旨，聽取被告及檢察官之意見後
    ，爰依刑事訴訟法第二百七十三條之一第一項規定裁定改依
    簡式審判程序審判之，先予敘明。
貳、實體方面
一、犯罪事實之認定：
　(一)上揭事實，業據被告於警詢、檢察官偵查、本院準備程序及
  　審理時均坦承不諱（見板橋地檢署九十四年度偵字第一一二
    八五號偵查卷第九頁以下、第六十八頁以下、第九十一頁以
　　下，臺北地檢署九十四年度偵字第一七六七○號偵查卷第六
　　頁以下，本院九十四年十一月十六日準備程序筆錄、同年十
　　二月七日審判筆錄）。又關於犯罪事實二(一)、(三)、(四)部分，
    復經證人即被害人甲○○、乙○○、丙○○、己○○、戊○○及目擊證人黃元央分別於警詢及檢察官偵查時結證明確（
    見板橋地檢署九十四年度偵字第一一二八五號偵查卷第十四
    頁以下、第九十頁以下），並有戊○○之板橋中興醫院診斷
    證明書一紙、贓物認領保管單四紙、車輛竊盜、車牌失竊資
    料個別查詢報表─查詢車輛認可資料二紙、車籍作業系統查
    詢認可資料一紙在卷可佐（見同上偵查卷第四十六頁以下、
    第六十頁以下、第九十頁以下）；關於犯罪事實二(二)部分，
    亦據共犯李文傑、證人即被害人陳素華於警詢時陳述甚詳（
    見臺北地檢署九十四年度偵字第一七六七○號偵查卷第九頁
    以下），復有贓物認領保管單一紙附卷可稽（見同上偵查卷
    第二十二頁）。此外，並有被告所有供上開搶奪犯罪所用之
    安全帽一頂、口罩一個及袖套一雙扣案可資佐證。
  (二)是由上開補強證據，足資擔保被告於警詢、偵查及本院審理
    中所為前開任意性自白具有相當程度之真實性，而得使本院
    確信被告前述自白與事實相符，足證被告確有上揭竊盜及搶
    奪犯行。從而本件事證明確，被告犯行堪以認定，應依法論
    科。
二、論罪科刑之法律適用：
  (一)查被告與共犯丁○○以自備鑰匙竊取犯罪事實二(一)所示之機
    車後，共乘竊得之機車，趁乘人不備，公然掠取被害人己○○、戊○○之財物，並致戊○○跌倒而受有如犯罪事實二(四)
    所示之傷害；復與共犯李文傑共乘竊得之機車，趁乘人不備
    ，公然掠取被害人陳素華之財物。核被告所為，係犯刑法第
    三百二十條第一項之竊盜罪、第三百二十五條第一項之搶奪
    罪、第二百七十七條第一項之傷害罪。被告與丁○○就犯罪
    事實二(一)所示之竊盜犯行及犯罪事實二(三)、(四)所示之搶奪犯
    行，有犯意聯絡及行為分擔；被告與李文傑就犯罪事實二(二)
    所示之搶奪犯行，有犯意聯絡及行為分擔，均為共同正犯。
    被告如犯罪事實二(一)所示之三次竊盜犯行，及如犯罪事實二
    (二)至(四)所示之三次搶奪犯行，時間緊接，手法相同，各觸犯
    構成要件相同之罪名，顯係基於概括犯意而為之，為連續犯
    ，各應依刑法第五十六條規定以一罪論，並加重其刑。又被
    告明知用力奪取他人提在手上之手提包，有使他人因重心不
    穩跌倒受傷之危險，仍基於傷害之不確定故意，用力奪取被
    害人戊○○提在左手之手提包，致戊○○跌倒受有前述傷害
    ，是其一行為觸犯搶奪、傷害二罪名，為想像競合犯，應依
    刑法第五十五條前段規定，從重之搶奪罪處斷。被告所犯上
    開竊盜罪及搶奪罪間，有方法目的之牽連關係，為牽連犯，
    應依刑法第五十五條後段規定，從重之搶奪罪處斷。本案起
    訴書之犯罪事實雖未敘及被告如犯罪事實二(二)所示之搶奪犯
    行，惟此部分與經起訴且成罪之部分具有連續犯之裁判上一
    罪關係，復經檢察官移送併案審理及實行公訴檢察官於本院
    審理時當庭擴充被告之犯罪事實，皆為起訴之效力所及，本
    院自應併予審究。爰審酌被告有如事實欄所示之刑事犯罪紀
    錄，有臺灣高等法院被告前案紀錄表在卷可憑，其於前開搶
    奪案件甫經判決確定後，猶不知悛悔警惕，再犯本案，素行
    不良，及其犯罪之動機、目的、公然掠取他人財物之手段、
    所為危害社會治安及侵害個人法益甚鉅、被害人所受損害非
    輕，並兼衡其於犯罪後坦承犯行、態度良好等一切情狀，量
    處如主文所示之刑，以示懲儆。
  (二)末查，扣案安全帽一頂、口罩一個及袖套一雙，為被告所有
    供上揭搶奪犯罪所用之物，業據被告供明在卷，爰依刑法第
    三十八條第一項第二款規定，均予宣告沒收。至被告用以竊
    盜如犯罪事實二(一)所示之機車之自備鑰匙，均未經扣案，且
    無證據證明仍然存在，爰不為沒收之諭知，附此敘明。
參、移送併案意旨略以（臺灣臺北地方法院檢察署檢察官九十四
    年度偵字第七一九七號）：被告辛○○意圖為自己不法之所
    有，於九十四年四月二十三日深夜零時許，在臺北縣中和市
    秀朗橋下，竊取懸掛在某不詳紅色自用小客車上為李建立所
    失竊之ＨＧ─六九四六號車牌一面，得手後懸掛在其不知情
    之友人黃漢良向新全有租車行承租之車牌號碼三Ｅ─二四一
    三號自用小貨車上，嗣於翌日（即二十四日）上午八時許，
    被告駕駛上開自用小貨車搭載黃漢良行經臺北縣新店市○○
    路○段三十一巷口時，為警查獲，因認被告涉犯刑法第三百
    二十條第一項之竊盜罪嫌，與本案有連續犯之裁判上一罪關
    係等語。惟查，被告竊取上開車牌後，事隔二月，始另行起
　　意竊取本案機車作為搶奪他人財物之交通工具，此據被告供
　　明在卷（見板橋地檢署九十四年度偵字第一一二八五號偵查
　　卷第九十二頁），是本案被告之竊盜犯行，乃被告竊得上開
　　車牌後，另行起意而為之犯行；又據被告於偵查及本院準備
    程序供稱其係持螺絲起子卸下ＨＧ─六九四六號車牌而竊取
    之，則其攜帶兇器行竊車牌之行為態樣與本案以自備鑰匙竊
    得機車之態樣亦略有不同，是以移送併案部分與本案之竊盜
    犯行間並無基於概括犯意之連續犯裁判上一罪關係，本院自
    無從加以審究，應退回由檢察官另為適當之處理。
據上論斷，應依刑事訴訟法第二百七十三條之一第一項、第二百
九十九條第一項前段，刑法第二十八條、第五十六條、第三百二
十條第一項、第三百二十五條第一項、第二百七十七條第一項、
第五十五條、第三十八條第一項第二款，判決如主文。
本案經檢察官庚○○到庭執行職務。
中　華　民　國　　九十四　　年　　十二　月　　二十一　日
                  刑事第九庭    法　官  張筱琪
以上正本證明與原本無異
如不服本判決應於送達後十日內向本院提出上訴狀
                                書記官　廖舜宜
中　華　民　國　　九十四　　年　　十二　月　　二十七　日
附錄本案論罪科刑法條全文：
中華民國刑法第三百二十條
(普通竊盜罪)
意圖為自己或第三人不法之所有，而竊取他人之動產者，為竊盜
罪，處五年以下有期徒刑、拘役或五百元以下罰金。
意圖為自己或第三人不法之利益，而竊佔他人之不動產者，依前
項之規定處斷。
前二項之未遂犯罰之。
中華民國刑法第三百二十五條
(普通搶奪罪)
意圖為自己或第三人不法之所有，而搶奪他人之動產者，處六月以上五年
以下有期徒刑。
因而致人於死者，處無期徒刑或七年以上有期徒刑，致重傷者，處三年以
上十年以下有期徒刑。
第一項之未遂犯罰之。
中華民國刑法第二百七十七條
 (普通傷害罪)
傷害人之身體或健康者，處三年以下有期徒刑、拘役或一千元以
下罰金。犯前項之罪因而致人於死者，處無期徒刑或七年以上有
期徒刑；致重傷者，處三年以上十年以下有期徒刑。
附表一（竊盜部分）：
┌──┬─────┬─────┬──────┬─────────┐
│編號│ 時  間　 │  地  點　│　被害人　　│竊盜之手段及財物  │
├──┼─────┼─────┼──────┼─────────┤
│一　│九十四年六│臺北縣中和│機車使用人王│由辛○○以自備鑰匙│
│　　│月二十七日│市○○街三│怡文、機車所│啟動機車引擎駛離、│
│　　│上午七時許│十號對面  │有人王照傅  │丁○○把風之方式，│
│　　│　　　　　│　　　　　│  　        │竊得車牌號碼ＸＹ  │
│　　│　　　　　│　　　　　│        　  │Ｂ─○九八號重型機│
│　　│          │　　　　　│　　　  　  │車一輛（上開竊盜所│
│    │          │          │　　　  　  │用之鑰匙未經扣案）│
│    │          │          │            │。                │
├──┼─────┼─────┼──────┼─────────┤
│二　│九十四年六│臺北縣中和│乙○○  　  │由辛○○以自備鑰匙│
│　　│月三十日下│市○○路一│　　    　  │啟動機車引擎駛離、│
│　　│午三時許  │五七號前  │　　　  　  │丁○○把風之方式，│
│　　│          │　　　　　│　　　  　  │竊得車牌號碼ＧＪＣ│
│    │          │          │        　  │─九一九號重型機車│
│    │          │          │        　  │一輛（上開竊盜所用│
│    │          │          │        　  │之鑰匙未經扣案）。│
├──┼─────┼─────┼──────┼─────────┤
│三  │九十四年六│臺北縣中和│機車使用人孫│由辛○○以自備鑰匙│
│　　│月三十日下│市○○街七│克孝、機車所│啟動機車引擎駛離、│
│　　│午八時三十│十七巷二十│有人黃仁貴  │丁○○把風之方式，│
│　　│分許      │九號對面  │            │竊得車牌號碼ＨＣＭ│
│    │          │          │          　│─四三七號重型機車│
│    │　        │          │            │一輛（上開竊盜所用│
│    │          │          │            │之鑰匙未經扣案）。│
└──┴─────┴─────┴──────┴─────────┘
附表二（搶奪部分）：
┌──┬─────┬─────┬───┬──────────────┐
│編號│　時　間　│　地　點　│被害人│搶奪之手段及財物            │
├──┼─────┼─────┼───┼──────────────┤
│一  │九十四年六│臺北縣新店│陳素華│由辛○○駕駛竊得之車牌號碼Ｘ│
│    │月二十九日│市○○路一│      │ＹＢ─○九八號重型機車附載李│
│    │凌晨零時許│段九十號加│      │文傑，趁陳素華不及防備之際，│
│    │          │油站旁    │      │騎機車迎面由後座之李文傑伸手│
│    │          │          │      │掠取陳素華之皮包一個（內有國│
│    │          │          │      │民身分證、全民健康保險卡、彰│
│    │          │          │      │化商業銀行提款卡、服務證各一│
│    │          │          │      │張、摩扥羅拉牌行動電話一支、│
│    │          │          │      │現金新臺幣一千元、鑰匙一串及│
│    │          │          │      │藥罐一個等物）。            │
├──┼─────┼─────┼───┼──────────────┤
│二　│九十四年六│臺北縣三峽│己○○│由辛○○駕駛竊得之車牌號碼Ｘ│
│　　│月二十九日│鎮○○路、│　　  │ＹＢ─○九八號重型機車附載孫│
│　　│下午五時五│中正路口  │　　　│偉博，靠近己○○駕駛之機車，│
│　　│十分許    │　　　　　│　　　│趁己○○不及防備之際，由孫偉│
│　　│　　　　　│　　　　　│　　　│博伸手掠取己○○放置在機車車│
│　　│　　　　　│　　　　　│　　　│頭菜籃內之手提包一個〔內有小│
│　　│　　　　　│　　　　　│　　　│錢包一個、行動電話一具（含晶│
│　　│　　　　　│　　　　　│　　　│片卡一枚）、現金新臺幣三千元│
│　　│　　　　　│　　　　　│　　　│、林毅豐（己○○之子）之全民│
│　　│　　　　　│　　　　　│　　　│健康保險卡、己○○之全民健康│
│　　│　　　　　│　　　　　│　　　│保險卡、玉山商業銀行金融卡、│
│　　│　　　　　│　　　　　│　　　│華南商業銀行金融卡、三峽鎮農│
│　　│　　　　　│　　　　　│　　　│會金融卡、郵局金融卡各一張、│
│    │　　　　　│          │      │富邦商業銀行及慶豐商業銀行之│
│    │          │          │      │信用卡各一張等物〕。        │
├──┼─────┼─────┼───┼──────────────┤
│三　│九十四年六│臺北縣板橋│戊○○│丁○○駕駛竊得之車牌號碼ＨＣ│
│　　│月二十九日│市○○路、│　　　│Ｍ─四三七號機車搭載辛○○，│
│　　│下午十一時│館前東路口│　　　│由辛○○下車，趁戊○○不及防│
│　　│四十五分許│          │　　　│備之際，徒手用力掠取戊○○左│
│　　│　　　　　│　　　　  │　　　│手所提之手提包一個（內有皮夾│
│　　│　　　　　│　　　　　│　　　│二個、國民身分證一張、駕駛執│
│　　│　　　　　│　　　　　│　　　│照二張、新竹商業銀行信用卡、│
│　　│　　　　　│　　　　　│　　　│中國信託商業銀行信用卡、大眾│
│　　│　　　　　│　　　　　│　　　│商業銀行信用卡各一張、荷蘭商│
│　　│　　　　　│　　　　　│　　　│業銀行信用卡二張、彰化商業銀│
│　　│　　　　　│　　　　　│　　　│行金融卡一張、鑰匙一串、現金│
│　　│　　　　　│　　　　　│　　　│新臺幣三百零五元、ＭＰ３隨身│
│    │          │          │      │聽二臺等物）。              │
└──┴─────┴─────┴───┴──────────────┘
